臺灣高等法院民事判決
109年度上字第1278號
上  訴  人  阮厚蒼  
訴訟代理人  黃玥彤律師                      
            李明峰律師                      
被  上訴人  衍龍資訊股份有限公司
法定代理人  林俊龍  
訴訟代理人  謝煒勇律師
上列當事人間請求損害賠償等事件，上訴人對於中華民國109年8
月27日臺灣新北地方法院109年度訴字第771號第一審判決提起上
訴，本院於110年4月20日言詞辯論終結，判決如下：
    主      文
一、上訴駁回。
二、第二審訴訟費用由上訴人負擔。
    事實及理由
一、被上訴人起訴主張：
　　伊自民國97年起經營由法定代理人林俊龍創設之借貸網站「
    ○○○」（https://000.00000000.com.tw）（下稱○○○），上
    訴人則係○○○企業社（統一編號：00000000號）之獨資負責
    人。伊於107年2月間發現上訴人經營之借貸網站「0.00○○○
    」（https://000.000.com.tw）（下稱系爭網站），不知以
    何方式取得○○○會員（俗稱借客）在○○○所刊借款需求廣告（
    下稱借客資料），伊於107年2月27日委由公證人就其所見系
    爭網站複製○○○借客資料共50筆作成公證書。另伊自行比對
    系爭網站於107年2月13日至同年月28日之借客資料，亦發現
    共有582筆係複製自○○○，系爭網站因此增加其資料豐富性，
    其並提供中國信託商業銀行帳號000000000000號及帳號0000
    00000000號帳戶，招攬放款業者（俗稱金主）在系爭網站付
    費成為其會員或儲值以刊登廣告，上訴人因此免除其開發客
    源及刊登廣告之費用，對伊造成不公平競爭，足以影響交易
    秩序，屬違反公平交易法第25條規定之行為，爰以上訴人免
    除如伊開發借客之成本約每人新臺幣（下同）154元、至少5
    82筆借客資料，即合計8萬9,628元（計算式：154582＝89,6
    28）作為伊受損金額，並據以求償。又上訴人經伊於108年3
    月間提出侵害著作權之相關訴訟後，已明知系爭網站之不法
    性，惟伊於109年6月3日發現系爭網站上仍有複製自○○○之借
    客資料，可知上訴人仍未移除擷取自○○○之借客資料，持續
    為不公平競爭，其行為難謂非屬故意。伊據此請求依公平交
    易法第31條規定酌定損害額3倍之賠償，並依同法第33條請
    求上訴人負擔費用將判決書內容登載新聞紙，以維伊權益。
    因而於原審聲明：㈠上訴人應賠償被上訴人50萬元，及自起
    訴狀繕本送達翌日起至清償日止按年息5%計算之利息。㈡上
    訴人應將判決書內容要旨登載於蘋果日報北部版1/4版面1日
    。㈢上訴人願供擔保，請准宣告假執行。【原審判決上訴人
    應給付被上訴人26萬元本息，及負擔費用將原判決當事人欄
    、案由欄、主文欄與事實及理由欄第一、五段登載於蘋果日
    報北部版1/4版面1日，並就金錢給付部分為准、免假執行之
    宣告；其餘判決被上訴人敗訴。上訴人就其敗訴部分提起上
    訴。至被上訴人敗訴部分，未據聲明不服，非本院審理範圍
    ，不贅。】並於本院答辯聲明：上訴駁回。
二、上訴人則以：
　　伊設立○○○企業社初期，系爭網站網頁版型內容為伊自己原
    創，因長期虧損，於106年9月20日辦理歇業，並已於106年1
    0月將系爭網站之網址贈與訴外人代松辰，嗣係代松辰以該
    網址架設一新型態網頁，其於107年2月21日將製作好之網頁
    展示給伊看，並於同日推出網路市場測試使用；而因伊與代
    松辰交情甚篤，故代松辰以伊每月支付人民幣5,000元之條
    件讓伊收取廣告費。伊於107年2月23日瀏覽系爭網站網頁時
    ，因發現其內容與○○○之借客資料雷同，向代松辰詢問，方
    知係其透過友人以3個月3萬5,000元取得○○○金主會員資格，
    合法取得○○○借客資料，然伊仍告知代松辰這樣跟進名單非
    常不妥，並要求停止及刪除資料；至於系爭網站上所刊登之
    中國信託商業銀行股份有限公司（下稱中國信託銀行）帳戶
    ，則是代松辰向伊之母親及岳父借用，與伊無關等語，資為
    抗辯。並於本院上訴聲明：㈠原判決不利於上訴人部分廢棄
    。㈡上開廢棄部分，被上訴人於第一審之訴及假執行之聲請
    均駁回。　　　　　　
三、本件經整理並與兩造協議簡化爭點後，確認兩造不爭執事項
    如下（見本院卷第134至135、222頁）：　　
  ㈠被上訴人之法定代理人林俊龍於97年創立○○○。上訴人則為○○
    ○企業社之獨資負責人（105年6月4日至106年9月20日歇業）
    ，系爭網站為以○○○企業社名義經營之網站。
  ㈡林俊龍於107年2月27日上午11時15分起在公證人處，委由公
    證人就其所見上訴人經營之系爭網站複製「○○○」之借客資
    料共50筆，作成公證書（見原證7，原審卷一第63至269頁）
    。
  ㈢被上訴人自行比對系爭網站107年2月13日至28日止之借客資
    料，發現共有582筆係複製自○○○（見原審卷外放之原證10，
    逐頁詳閱確為582筆，本院筆錄誤載為528筆）；另於109年6
    月3日下午5點26分至5點44分隨機點選系爭網站連結之存檔
    網頁，發現與○○○借客資料相同者仍有30筆（見原證13，原
    審卷二第169至198頁）。
  ㈣系爭網站上提供中國信託銀行帳號000000000000號及0000000
    00000號帳戶（分別為上訴人母親及岳父之帳戶），招攬金
    主匯款加入成為會員或儲值，藉此獲得利益（見原審卷二第
    133、139頁）。
  ㈤原證14、15、16（見原審卷二第235至239頁）分別為被上訴
    人106年度、107年度前半年及107年度後半年，開發每位借
    客之平均費用，分別約為131元、173元、157元（計算式：
    按Google Ads廣告費用150萬元、81萬4000元、112萬元，分
    別除以借客轉換登錄者1萬1400人、4710人、7130人，等於
    每位借客會員開發費用）。
  ㈥除被上訴人否認上證1.2.（本院卷第55、57頁）內容之實質
    真正外，兩造提出之證據資料，形式及實質真正均不爭執。
四、本院之判斷：
　　被上訴人主張系爭網站係上訴人所經營，且系爭網站有故意
    複製○○○借客資料之不公平競爭行為，違反公平交易法第25
    條規定等情，為上訴人所否認，並以前詞置辯。是本件所應
    審究之兩造爭點，厥為：㈠上訴人是否係系爭網站之實際經
    營者？㈡系爭網站如前揭不爭執事項㈡㈢㈣是否係上訴人故意為
    之？㈢承上，被上訴人主張上訴人違反公平交易法第25條規
    定，而依同法第30條、第31條、第33條之規定為本件請求，
    有無理由？經查：
　㈠上訴人係系爭網站之實際經營者：　
　  查被上訴人主張上訴人係系爭網站之實際經營者，而上訴人
    就系爭網站係其原創且原為其所經營一節，雖並不否認，惟
    於本院抗辯：其已於106年10月將系爭網站之網址贈與代松
    辰，係代松辰以該網址架設一新型態網頁，代松辰於107年2
    月21日將製作好之網頁展示給其看，並於同日推出網路市場
    測試使用；而因其與代松辰交情甚篤，故代松辰以其每月支
    付人民幣5,000元之條件讓其收取廣告費；其於107年2月23
    日瀏覽系爭網站網頁時發現其內容與○○○之借客資料雷同，
    即告知代松辰這樣跟進名單非常不妥，並要求停止及刪除資
    料；至不爭執事項㈣之帳戶則是代松辰向其母親及岳父借用
    云云（見本院卷第49至50頁）。然查：
　⒈參諸上訴人於原審所辯，其固亦表示：其已於106年10月將系
    爭網站之網址轉讓予代松辰使用云云，惟就事實細節則敘述
    ：代松辰係於107年1月改版網頁，而架設一個新形態網頁「
    讓伊可收取廣告費」，「其再向伊承攬系爭網站後續之維護
    」，費用為每月人民幣5,000元，其於107年2月21日將修改
    後之網頁展示給伊看，告知「伊」如何使用此網頁進行廣告
    播放，同日「伊」在不知情之情況下「推出網路市場供人測
    試使用」等語（見原審卷二第19至21頁），上揭所述，乃上
    訴人使用系爭網站，僅由代松辰協助改版，核與其於本院所
    辯內容，即陳稱系爭網站已由代松辰使用，二者明顯不同，
    是據上訴人於原審所述運作模式，系爭網站實仍由其經營，
    則其於上訴後變更說詞，抗辯經營主體為代松辰，已有可議
    。
　⒉又因被上訴人申告上訴人侵害著作權刑案，上訴人前於檢察
    官偵訊時陳述：伊原本之系爭網站經營不善，106年底打算
    撤掉，大陸工程師說伊虧了那麼多錢，想幫伊將系爭網站改
    成現有經營平台，「這樣他也可以有薪資可領」，伊就讓他
    去做系爭網站，「107年2月20日開始對外收費」等語，嗣並
    提出其自106年12月起至108年9月（提出當月）按月轉帳人
    民幣5,000元予代松辰之交易紀錄供參（見臺灣新北地方檢
    察署108年度偵字第8121號卷《下稱另案偵查卷》第33頁背面
    、第151、158至161頁），經核有關系爭網站改版後之經營
    者，亦與其前揭於原審所述一致，代松辰則僅係向其支領薪
    資之人，並非系爭網站之經營者。　　
　⒊上訴人雖又稱系爭網站上所提供之中國信託銀行帳號0000000
    00000號及000000000000號帳戶，係代松辰向其母親及岳父
    所借用云云。不論如上訴人於原審所述「讓伊可收取廣告費
    」，或其於本院所陳「代松辰以上訴人每月支付人民幣5,00
    0元之條件讓上訴人收取廣告費」（見本院卷第49至50頁）
    ，是以，系爭網站之廣告及收取刊登費用係由上訴人處理。
    而系爭網站供金主會員或廣告主之儲值帳戶自107年至109年
    均為上訴人之親屬，足見上開帳戶實際上係由上訴人收取廣
    告費使用。且被上訴人提出上開上訴人母親之帳戶交易明細
    ，主張該帳戶之現金提領未見經扣取手續費之紀錄，故該帳
    戶顯非人在大陸地區之代松辰所使用（見本院卷第141、147
    至189、134頁），而上訴人就此，始終未能為合理說明，則
    其空言辯稱上開帳戶為代松辰使用云云，應非實情，而不足
    取。
　⒋更何況，若上訴人已將系爭網址讓與代松辰，則代松辰複製
    被上訴人○○○之借客資料而轉貼於系爭網站情事，縱有違法
    ，係應由代松辰自負其責，與上訴人無涉，上訴人有何立場
    要求代松辰停止複製，並刪除前已複製之被上訴人○○○之借
    客資料？上訴人此項辯解，反益證其對系爭網站，實有掌控
    權利，而非由代松辰所經營。至於上訴人就其於本院所變更
    之上開說詞，固提出網站轉讓出售合同及代松辰之陳述狀供
    參（見本院卷第55、57頁），惟此等證據之實質上真正為被
    上訴人所否認，上訴人復未能對其內容真正為進一步舉證（
    見本院卷第82至83、136頁），則上訴人否認系爭網站係其
    實際經營一節，自無足憑採。　　　　
　㈡系爭網站如前揭不爭執事項㈡㈢㈣係上訴人故意為之：
　⒈除上開不爭執事項㈣之帳戶實際上係上訴人所使用，業據前揭
    認定外，被上訴人主張其法定代理人於107年2月27日上午11
    時15分起委由公證人就所見系爭網站複製「○○○」之借客資
    料共50筆，作成公證書，而被上訴人復於107年3月5日自行
    比對系爭網站107年2月13日至28日止之借客資料，發現共有
    582筆係複製自○○○，被上訴人再於109年6月3日下午5點26分
    至5點44分隨機點選系爭網站所連結之存檔網頁，發現與○○○
    借客資料相同者仍有30筆等情，亦據其提出臺灣宜蘭地方法
    院所屬民間公證人劉書瑋事務所公證書及附件資料、○○○與
    系爭網站借客對比之資料等為證（詳參上開不爭執事項㈡㈢）
    ，且為上訴人所不爭，均堪認屬實。
　⒉上訴人雖辯稱系爭網站網頁內容係代松辰改版製作，其並不
    知情云云。惟系爭網站既由上訴人對外收費營業，代松辰則
    僅向上訴人支領薪資，業如前述，則上訴人自無從推稱其不
    知系爭網站複製○○○借客資料之情事。況以上訴人所自承：
    其於107年2月23日發現系爭網站與○○○之借客資料雷同，即
    告知代松辰跟進名單不妥，要求停止並刪除資料等情（見本
    院卷第50頁、原審卷二第21頁、另案偵查卷第33頁背面），
    比對被上訴人於107年3月5日發現系爭網站借客資料有582筆
    複製自○○○之事實，足見系爭網站刊登複製○○○借客資料之情
    ，既未停止亦未撤除，則上訴人在所經營之系爭網站持續刊
    登複製自○○○之借客資料，當足認其確屬故意之行為。　　
　㈢被上訴人主張上訴人違反公平交易法第25條規定而依同法第3
    0條、第31條、第33條規定為本件請求，為有理由：
　　按除公平交易法另有規定者外，事業不得為其他足以影響交
    易秩序之欺罔或顯失公平之行為。事業違反本法之規定，致
    侵害他人權益者，應負損害賠償責任。法院因前條被害人之
    請求，如為事業之故意行為，得依侵害情節，酌定損害額以
    上之賠償。但不得超過已證明損害額之3倍。侵害人如因侵
    害行為受有利益者，被害人得請求專依該項利益計算損害額
    。且被害人依本法之規定，向法院起訴時，得請求由侵害人
    負擔費用，將判決書內容登載新聞紙。同法第25條、30條、
    第31條及第33條分別定有明文。而公平交易委員會106年1月
    13日公法字第10615600201號令發布之公平交易委員會對於
    公平交易法第二十五條案件之處理原則，其中七、（判斷顯
    失公平之考慮事項）則訂有：「本條所稱顯失公平，係指以
    顯然有失公平之方法從事競爭或營業交易者。顯失公平之行
    為類型例示如下：（二）榨取他人努力成果，如：抄襲他人
    投入相當努力建置之網站資料，混充為自身網站或資料庫之
    內容，藉以增加自身交易機會。」可資參照。查：
　⒈被上訴人經營之○○○與上訴人經營之系爭網站，均屬借貸網站
    ，其營運模式亦相同，即若金主欲透過此等網站出借款項，
    需先在該網站註冊會員，並付費張貼貸出廣告，及購滿點數
    取得詳細借客資料，以便與借客聯繫等情，為兩造所不爭（
    見本院卷第102、121至122頁、原審卷二第244、249頁），
    是○○○與系爭網站自屬同業競爭之地位無疑。而借貸網站之
    賣點，則係該網站上所呈現龐大且活絡之借款（人）需求，
    亦即，金主之所以願意對借貸網站付費張貼貸出廣告，或購
    滿點數取得詳細借客資料，目的在於可與有借款需求之借客
    直接取得聯繫，俾成立借貸關係而獲取利息等利益，核與上
    訴人所稱系爭網站係以3萬5,000元之代價獲取○○○之借客資
    料，而借貸網站僅供免費瀏覽借款需求廣告，卻限制購買點
    數會員方能進一步獲得借客聯繫方式之市場機制情形相符。
　⒉上訴人雖稱系爭網站複製自○○○借客資料，只有借客會員代號
    ，未記載借客電話，沒有商業價值，任何人都可免費閱覽及
    存載云云。惟前揭系爭網站582筆複製自○○○借客資料，均載
    有「此次借款需求已借錢成功，感謝放款者，下次有機會再
    配合。」顯示上開複製自○○○之借客資料，不僅有借客聯繫
    途徑，並已使借客與在系爭網站上付費而獲知其聯繫方式之
    金主成立借貸交易；且借客聯繫方式既係金主向借貸網站購
    買點數始得以瀏覽，自有商業價值。若上開複製之借客資料
    無借客聯繫方式，則根本無須以3萬5,000元代價成為○○○金
    主會員以獲取之並複製於系爭網站之必要。上訴人雖又稱系
    爭網站借客資料顯示之上開等文字係自動產生，不代表確有
    其事云云，惟此為被上訴人否認（見本院卷第51、83至84頁
    ），且上訴人就此並未舉證以實其說，自無足取。
　⒊又參系爭網站之VIP金主會員3個月點數吃到飽費用僅為1萬5,
    000元（見原審卷二第137頁），其價格顯較被上訴人經營之
    ○○○金主會員3個月3萬5,000元（原審卷二第21頁）便宜。而
    系爭網站582筆複製自○○○借客資料復均顯示借貸成功資訊，
    業如前述。可知，系爭網站藉由展示複製自○○○之相同借客
    資料，及與○○○相較下之低價誘因，使金主轉向系爭網站付
    費取得原在○○○刊登借款廣告之借客資料，甚至進而成立借
    貸交易，減少金主願向○○○付費甚至降低日後瀏覽其網頁之
    機會，○○○因開發上開借客支出之成本（參不爭執事項㈤），
    將難以產生回饋。反之，上訴人擷取被上訴人開發之借客資
    料，不僅節省自身營業成本，並造成被上訴人開發此等借客
    之費用損失，自屬顯失公平之競爭行為，且足以影響交易秩
    序，應認已違反公平交易法第25條規定。
　⒋而被上訴人106年度、107年度前半年及107年度後半年，開發
    每位借客之平均費用分別約為131元、173元、157元，為兩
    造所不爭執（參不爭執事項㈤）。無論以上開標準平均計算
    每位借客開發費用約為154元【即（131元＋173元＋157元）3
    ≒153.66元】，或以上開582位借客刊登借款廣告之期間（10
    7年2月間）而核算107年前半年即每位173元，或全年平均之
    借客開發費用165元【即（173元＋157元）2＝165元】，再據
    以計算被上訴人開發被複製之582位借客之費用損失，其金
    額均不低於原審認定上訴人所受利益之8萬9,628元（即以15
    4元為計算基礎，154元582人＝8萬9,628元）。再審酌上訴
    人故意為前揭足以影響交易秩序而顯失公平之競爭行為，並
    以低價策略誘使原可能對○○○付費之金主轉向系爭網站付費
    ，因而獲利，致被上訴人受損等情節，原審依公平交易法第
    30條第1項規定酌定不逾被上訴人損害額3倍之賠償26萬元，
    應屬有據。
　⒌又上訴人經營之系爭網站有複製○○○借客資料至少達被上訴人
    所證明之上開582筆，違反公平交易法第25條規定，侵害被
    上訴人受公平交易法保障之公平競爭法益，被上訴人即屬公
    平交易法第33條所稱之被害人。衡酌被上訴人經營○○○多年
    （見原審卷一第33、37頁），投入相當程度努力，因而能在
    短期內獲得許多借客刊登廣告（如不爭執事項㈢），並藉以
    吸引金主前來付費尋求貸出機會，於民間借貸市場上擁有一
    定經濟利益，而上訴人卻複製○○○上主要賣點之被上訴人所
    開發借客資料於系爭網站，使被上訴人原可獲取之金主付費
    利益轉而歸屬於自己，榨取被上訴人努力成果，不合商業競
    爭倫理，影響交易秩序，顯失公平，被上訴人依公平交易法
    第33條規定，請求上訴人負擔費用將原審民事判決內容要旨
    刊登於蘋果日報北部版1/4版面1日，符合上開規定以正視聽
    之立法意旨，應屬有據。　
五、綜上所述，被上訴人依公平交易法第30條、第31條及第33條
    等規定，請求上訴人給付損害賠償，及負擔費用將判決書內
    容登載新聞紙，為有理由，原審判命上訴人應給付被上訴人
    26萬元本息，及負擔費用，將原判決當事人欄、案由欄、主
    文欄與事實及理由欄第一、五段登載於蘋果日報北部版1/4
    版面1日，核無違誤。上訴意旨指摘原判決上開部分為不當
    ，求予廢棄改判，為無理由，應駁回其上訴。
六、本件事證已臻明確，兩造其餘主張、陳述及所提之證據暨攻
    擊防禦方法，經本院斟酌後，核與本件判決結果不生影響，
    爰不一一論述，附此敘明。
七、據上論結，本件上訴為無理由，依民事訴訟法第449條第1項
    、第78條，判決如主文。　　
中　　華　　民　　國　　110 　年　　5 　　月　　11　　日
                    民事第六庭    
                        審判長法  官  陶亞琴
                              法  官  楊博欽
                              法  官  陳賢德
正本係照原本作成。
如不服本判決，應於收受送達後20日內向本院提出上訴書狀，其
未表明上訴理由者，應於提出上訴後20日內向本院補提理由書狀
（均須按他造當事人之人數附繕本）上訴時應提出委任律師或具
有律師資格之人之委任狀；委任有律師資格者，另應附具律師資
格證書及釋明委任人與受任人有民事訴訟法第466 條之1第1項但
書或第2項所定關係之釋明文書影本。如委任律師提起上訴者，
應一併繳納上訴審裁判費。
中　　華　　民　　國　　110 　年　　5 　　月　　11　　日
　　　　　　　　　　　   　　 書記官　張佳樺